【裁判字號】    99,重訴,45
【裁判日期】    991012
【裁判案由】    毒品危害防制條例等
【裁判全文】
臺灣桃園地方法院刑事判決              99年度重訴字第45號
公  訴  人  臺灣桃園地方法院檢察署檢察官
被      告  甲○○
選任辯護人  劉純增律師
被      告  乙○○
選任辯護人  林益堂律師
上列被告因違反毒品危害防制條例案件，經檢察官提起公訴（99
年度偵字第13369 號），本院判決如下︰
    主  文
甲○○共同運輸第一級毒品，累犯，處有期徒刑拾伍年貳月，扣
案如附表二編號一所示之海洛因球，沒收銷燬之；如附表二編號
二至五所示之物，均沒收之。
乙○○共同運輸第一級毒品，處無期徒刑，褫奪公權終身，扣案
如附表二編號一所示之海洛因球，沒收銷燬之；如附表二編號二
至五所示之物，均沒收之。
    事  實
一、甲○○前於民國97年間，因妨害風化案件，經臺灣臺北地方
    法院以97年度簡字第1453號判處有期徒刑3 月確定，於97年
    9 月5 日易科罰金執行完畢。詎不知悛悔，與乙○○、真實
    姓名年籍不詳綽號「陳董」及真實姓名年籍不詳綽號「哥哥
    」之成年男子，均明知海洛因係毒品危害防制條例第2 條第
    2 項第1 款所定之第一級毒品，不得任意持有、運輸，竟共
    同基於運輸第一級毒品海洛因之犯意聯絡，於99年4 月30日
    下午3 時5 分許，甲○○以其所有門號0000000000號行動電
    話與乙○○所有門號0000000000號行動電話聯繫後，於同日
    下午約4 時許，乙○○即駕駛車號3E-0023 號自用小客車，
    搭載甲○○至臺中市○○路950 號「阿Q 茶舍」與「陳董」
    見面，席間「陳董」向甲○○表示代為接運毒品與其指定對
    象，每次可獲得新臺幣（下同）2 萬元之報酬，甲○○應允
    後，「陳董」旋將附表二編號一所示之海洛因球7 顆（合計
    淨重393.14公克，驗餘淨重393.04公克，空包裝總重33.32
    公克，純度79.62 ％，純質淨重313.02公克），交付甲○○
    收受，「陳董」並要求甲○○撥打行動電話門號0000000000
    號（起訴書誤載為0000000000號）給綽號「哥哥」者，以邀
    同明日聚餐為由方式暗指前揭毒品運交。謀議既定，甲○○
    及乙○○遂共同自「阿Q 茶舍」攜帶前揭海洛因球離去，而
    起運運輸前揭海洛因。翌日（1 日）中午，乙○○即駕駛前
    揭自用小客車，至臺中市○○區○○街109 號3 樓甲○○住
    處，並交付1 黑色公事包供甲○○盛裝前揭海洛因球後，旋
    搭載甲○○至臺灣高速鐵路臺中烏日站（下稱高鐵烏日站）
    ，並購買前往臺北之車票2 張，欲北上交付前揭海洛因球與
    綽號「哥哥」男子之際，旋於同日下午4 時10分為法務部調
    查局中部地區機動工作站（下稱調查局中部工作站）、內政
    部警政署保安警察第三總隊第一大隊、海岸巡防署臺中查緝
    隊、豐原憲兵隊等當場逮捕查獲，並扣得附表二編號一所示
    海洛因球7 顆、甲○○及乙○○所有如附表二編號二至三所
    示，供運輸毒品用以包裝海洛因球之牛皮紙袋、公事包；如
    附表二編號四、五所示，作為聯絡運毒事宜使用之行動電話
    2 支，始查悉上情。
二、案經調查局中部工作站移送臺灣桃園地方法院檢察署檢察官
    偵查起訴。
    理  由
壹、證據能力部分：
    按被告以外之人於審判外之言詞或書面陳述，除法律有規定
    者外，不得作為證據。又被告以外之人於審判外之陳述，雖
    不符前4 條之規定，而經當事人於審判程序同意作為證據，
    法院審酌該言詞陳述或書面陳述作成時之情況，認為適當者
    ，亦得為證據，刑事訴訟法第159 條第1 項、第159 條之5
    第1 項分別定有明文。查本案認定事實所引用之卷證資料，
    除原已符同法第159 條之1 至第159 條之4 規定、及法律另
    有規定等傳聞法則例外規定，而得作為證據外，其餘卷證資
    料，並無證據證明係公務員違背法定程序所取得，檢察官、
    被告2 人及辯護人等於審判程序中復均同意作為認定本件犯
    罪事實之證據，且本院審酌前揭陳述作成時之情況，並無違
    法取證之瑕疵，亦認以之作為證據為適當，是本件有關被告
    以外之人於審判外之言詞或書面陳述等供述證據，依前揭法
    條意旨，自均得為證據。
貳、有罪部分：
一、訊據被告甲○○對於上揭犯行，坦承不諱，而被告乙○○固
    坦認於前揭時、地曾陪同被告甲○○與「陳董」見面，並提
    供前揭公事包與被告甲○○後，買票欲與被告甲○○一同搭
    高鐵前往臺北等情，惟矢口否認有何運輸第一級毒品犯行，
    辯稱：伊不知悉被告甲○○運輸海洛因之事，伊與被告甲○
    ○、「陳董」一同吃飯時，並未聽聞運毒之事，而99年5 月
    1 日為警查獲當日，伊係為到臺北看中古車，始跟被告甲○
    ○一同欲搭高鐵前往，且因被告甲○○向伊借用公事包，伊
    始提供云云。經查：
  (一)客觀運輸第一級毒品行為：
    被告甲○○於前揭時、地，以其所有前揭門號行動電話與被
    告乙○○所有前揭門號行動電話聯繫後，被告乙○○即駕駛
    前揭自用小客車，搭載被告甲○○至「阿Q 茶舍」與「陳董
    」見面，席間「陳董」向被告甲○○表示代為接運毒品與其
    指定對象，每次可獲得2 萬元之報酬，被告甲○○應允後，
    「陳董」旋將附表二編號一所示之海洛因球7 顆，交付被告
    甲○○收受，「陳董」並要求被告甲○○撥打門號00000000
    00號給綽號「哥哥」者，以邀同明日聚餐為由方式暗指前揭
    毒品運交，謀議既定，被告2 人遂共同自「阿Q 茶舍」攜帶
    前揭海洛因球離去。翌日中午，被告乙○○遂駕駛前揭自用
    小客車，至被告甲○○住處，並交付1 黑色公事包供被告甲
    ○○盛裝前揭海洛因球後，即搭載被告甲○○至高鐵烏日站
    ，並購買前往臺北之車票2 張，欲北上交付前揭海洛因球與
    綽號「哥哥」男子之際，旋為警查獲一節，迭據被告甲○○
    於警詢、偵訊及本院審理時自承在卷（見偵卷第7 至10頁、
    第40至43頁、第84至88頁、本院卷第106 至110 頁），而被
    告乙○○亦坦認於前揭時、地曾陪同被告甲○○與「陳董」
    見面，並提供前揭公事包與被告甲○○後，買票欲與被告甲
    ○○一同搭高鐵前往臺北（見偵卷第54至55頁、第94至95頁
    、本院卷第12頁正、反面）。復扣案丸狀物體7 顆，經送請
    法務部調查局鑑定結果，均含第一級毒品海洛因成分（合計
    淨重393.14公克，驗餘淨重393.04公克，空包裝總重33.32
    公克，純度79.62 ％，純質淨重313.02公克），亦有法務部
    調查局濫用藥物實驗室99年6 月9 日調科壹字第0992301274
    0 號鑑定書影本1 份在卷可佐（見偵卷第103 頁）。此外，
    並有調查局中部工作站搜索、扣押筆錄及收據5 份、扣押物
    品目錄表2 份、查獲現場暨扣押證物照片共6 張及附表一所
    示通訊監察譯文表1 份在卷可稽（見偵卷第11至12頁、第13
    至39頁），並有如附表二編號一至五所示海洛因球、牛皮紙
    袋、公事包及行動電話扣案足佐，上揭事實，堪以認定。
  (二)主觀明知運輸之毒品係海洛因：
    被告甲○○於99年4 月30日下午與「陳董」男子會面時，已
    知悉所運送之物為海洛因等情，已如前述，且於本院羈押訊
    問時亦明確供稱：伊知悉查獲物品是毒品海洛因等語（見本
    院99年度聲羈字第292 號卷，下稱本院聲羈卷，第8 頁反面
    ），是被告甲○○於主觀上明知運輸之毒品確為海洛因已可
    認定。然被告乙○○矢口否認知悉被告甲○○所運送之物是
    海洛因，並以前詞置辯，惟查：
  1.就被告2人歷次陳述觀察：
  (1)被告甲○○於偵訊時結證稱：被告乙○○知道紙袋內裝的是
    毒品等語（見偵卷第42頁）、於本院審理時證稱：99年4 月
    30日當日被告乙○○載伊與「陳董」見面時，「陳董」要求
    伊幫忙運毒並說會給伊2 萬元的運毒代價，所以就答應運毒
    。當日「陳董」叫伊將毒品拿到臺北，並且留1 支電話給伊
    ，叫伊用該支電話打給交貨者，並叫伊跟交貨的人說「7 張
    票」表示有7 顆海洛因球。當日「陳董」坐在伊對面，被告
    乙○○坐在伊右邊，「陳董」直接將未包裝的7 顆海洛因球
    丟到被告乙○○前面，被告乙○○先推開去接電話，伊就把
    毒品放進包包裡面。當天被告乙○○全程在場，並且均有聽
    到伊與「陳董」交談細節。而於99年5 月1 日下午2 、3 時
    許，被告乙○○至伊住處搭載伊時，從後車廂拿出公事包出
    來，示意伊將毒品裝到公事包裡面等語（見本院卷第107 至
    108 頁）。
  (2)而被告乙○○於偵訊時亦供稱：99年4 月30日下午「陳董」
    有拿1 個紙袋給被告甲○○，當時伊與「陳董」及被告甲○
    ○同桌，因此被告甲○○與「陳董」之談話內容均有聽聞等
    語（見偵卷第94頁）、於本院羈押訊問時並供稱：99年4 月
    30日那次其有看到「陳董」交1 個紙袋給被告甲○○等語（
    見本院聲羈字卷第16頁），更於偵訊時坦認稱：伊承認運輸
    第一級毒品罪，伊確定有介入這件事情等語（見偵卷第96頁
    ），並供稱：「陳董」過年前的2 、3 月有找過伊2 、3 次
    要伊幫忙運輸毒品等語（見偵卷第96頁）、於本院訊問時供
    稱：伊之前就知道「陳董」有在找人幫他攜帶毒品等語（見
    本院卷第13頁）。
  (3)據上，依被告2 人上開陳述，足見被告乙○○於99年4 月30
    日確有目睹附表二編號一所示海洛因球交付過程及知悉該海
    洛因球欲運輸方式，又被告乙○○既知悉「陳董」在找人幫
    忙運輸毒品，則「陳董」於前揭時、地託其介紹被告甲○○
    ，自係為委託被告甲○○運輸毒品，被告乙○○豈會不知？
    據此，均足徵被告乙○○主觀確知悉其等所運輸之毒品係海
    洛因無訛。
  2.另衡情毒品係違禁物，為眾所周知之事，邇來政府查緝嚴密
    ，且犯罪偵查之電話通訊監聽手段，亦廣為人所周知，致欲
    為毒品交易者，多隱而未彰，故毒品交易有其隱密性、隱匿
    性存在，而為免他人察覺其所交易之客體為「毒品」，一般
    毒品交易，多以「暗號」、「暱稱」等隱而未顯，或以「日
    常生活用語」等術語，來做為毒品種類之代號，甚或，毒品
    交易相對人間，基於交易默契，更為減低電話接洽毒品事宜
    可能被監聽之交易風險，而直接省略毒品種類之電話對答，
    以防止政府查緝。
  (1)查門號0000000000號、門號0000000000號行動電話，分別為
    被告甲○○、乙○○所使用，且被告2 人確於如附表一編號
    一、二所示時間，以前揭門號通聯等情，亦為被告2 人所不
    爭執（見偵卷第8 頁反面至第9 頁、第48頁反面、第93頁）
    。則核以如附表一所示之通訊監察譯文所示，99年4 月30日
    下午3 時5 分許，被告甲○○持用前揭門號行動電話，撥打
    電話與被告乙○○持用之前揭門號稱：「‧‧‧那個另外新
    來的也快到了吧？！」等語，被告乙○○旋回答稱：「喔‧
    ‧‧好阿！好阿！」等語，有通訊監察譯文表1 份附卷可稽
    （見偵卷第11頁），足見被告甲○○以日常用語向被告乙○
    ○詢問新來的「某樣東西」、或「某人」是否也快到了，而
    被告乙○○竟無庸向被告甲○○確認是「何東西」、或「何
    人」快到了，隨即答稱「好阿」之同意用詞，顯見被告乙○
    ○對被告甲○○所稱「新來的」究係指「物」或「人」，知
    之甚詳，被告2 人間有相當默契。
  (2)又被告甲○○於偵訊時亦證稱：附表一編號一通訊監察譯文
    表所示「那個另外新來的也快到了吧」用詞，係指毒品，「
    陳董」於99年4 月30日下午2 時許打電話要伊轉告被告乙○
    ○還有1 批毒品要進來等語（見偵卷第42頁）、於本院審理
    時證稱：附表一編號一通訊監察譯文表所示「那個另外新來
    的也快到了吧」用詞「另外新來的」是指毒品等語（本院卷
    第109 頁），足見被告2 人間有交涉毒品相關事宜，且談論
    有「另一批」毒品亦將送達之情。而本次通聯翌日，被告2
    人確因持有附表二編號一所示海洛因球而為警查獲，已如前
    述。衡情基於毒品製成技術、成本、運毒風險、運毒報酬高
    低等因素考量下，同一運毒集團，大多運輸同一種類毒品，
    是被告2 人該次通聯雖係談論「另一批」毒品，而非本件查
    獲毒品運輸情形，然既屬同一運毒集團，仍可據以認定被告
    2 人於附表一編號一所示通訊監察譯文中，未明確表明交易
    「種類」之客體，確係「毒品海洛因」，是被告乙○○對本
    件運毒集團運輸毒品之種類係海洛因，本有所認識無疑。雖
    被告乙○○於偵訊時辯稱：附表一編號一通訊監察譯文表所
    示「阿那個另外新來的也快到了吧」用詞伊不是很懂，可能
    是被告甲○○有幫伊找人，因為伊有託被告甲○○幫忙找新
    幹部云云（見偵卷第55頁），然參以附表一編號一所示通訊
    監察譯文表內容，則苟被告乙○○果不知悉被告甲○○前述
    用語所指為何，怎未於電話中向被告甲○○詢問清楚，豈會
    馬上答稱「好阿好阿」之同意用詞？況被告乙○○前於警詢
    時係供稱：附表一編號一通訊監察譯文表所示「阿那個另外
    新來的也快到了吧」用詞，並沒有特別的意思云云（見偵卷
    第49頁），足見被告乙○○前後供述互有齟齬，前揭所辯顯
    悖常情，殊無足採。
  3.矧被告乙○○於調查局人員出示職員證且當時並未以器械強
    行逮捕，卻有抗拒並逃脫之舉一節，業據被告乙○○於警詢
    時坦認在卷（見偵卷第48頁）。衡情苟被告乙○○於本案查
    獲當日果僅欲至臺北看中古車，始跟被告甲○○一同欲搭高
    鐵前往，不知悉被告甲○○所攜帶之物品為毒品海洛因，則
    其並未犯法，於調查局人員查獲當時，豈須抗拒、逃脫？更
    顯被告鍾誌嫌乃因不法犯行遭揭露而心虛之情，益徵被告乙
    ○○主觀上確知悉其等所運輸之物品係毒品海洛因甚明。是
    被告乙○○復於本院審理時改稱：不知悉被告甲○○有運輸
    毒品海洛因之情云云，顯係臨訟畏罪之詞，殊無足採。
  4.雖被告甲○○就本件附表二編號一所示海洛因球，於99年4
    月30日「陳董」交付時，有無以牛皮紙袋包裝、被告乙○○
    究有無接觸該海洛因球之證述，或有不一之情，惟被告甲○
    ○前揭主要有關本件運輸毒品證詞，於運輸之時間、地點、
    毒品接洽及交易方式、參與人員、毒品種類等之基本事實均
    證述一致，核與被告乙○○前揭供述及附表一所示通訊監察
    譯文表之客觀事實相符。衡酌人之記憶力，除有特別事由而
    致印象深刻外，會隨時間流逝而逐漸淡忘，且人之表達力、
    表見力，亦會隨個人智識、經驗、認知不同，而異其所言，
    故被告甲○○或因記憶力淡忘、或因表達力、表見力不同而
    異其所言，但此細節性部分尚無礙其證言之採納。又衡被告
    甲○○與被告乙○○間，並無怨懟或金錢糾紛及仇恨，為被
    告乙○○自承在卷（見偵卷第95頁、本院聲羈字卷第16頁反
    面），衡情酌理被告甲○○斷無再冒偽證刑責誣攀被告乙○
    ○之理，足見被告甲○○前揭證述，堪以採信。
  5.綜上各節以觀，顯見被告2 人主觀知悉其等所運輸如附表二
    編號一所示毒品係海洛因無疑。
  (二)按共同正犯之成立，祇須具有犯意之聯絡，行為之分擔，既
    不問犯罪動機起於何人，亦不必每一階段犯行，均經參與（
    最高法院34年上字第862 號判例意旨參照）。從被告乙○○
    明知「陳董」欲找人運輸海洛因，即引薦被告甲○○與「陳
    董」認識，於前揭時、地，「陳董」與被告甲○○討論運毒
    細節時，並在場一同參與，且陪同被告甲○○將「陳董」所
    交付如附表二編號一海洛因球自「阿Q 茶舍」攜帶離開，並
    提供公事包供被告甲○○盛裝該海洛因球，一同攜帶該海洛
    因球欲搭乘高鐵北上送交綽號「哥哥」者各節以觀，足認被
    告乙○○雖未實際保管、持有附表二編號一所示海洛因球，
    惟其對於被告甲○○運輸海洛因之行為均有認識，並參與攜
    帶、送交海洛因等構成要件內之毒品交易行為，且其對前揭
    犯罪分工行為均有所認識，益徵被告乙○○、甲○○、「陳
    董」及綽號「哥哥」等人間，確就運輸第一級毒品犯行間，
    有犯意聯絡及行為分擔，灼然至明。
  (三)至辯護人聲請調查「阿Ｑ茶舍」監視錄影帶，用以證明被告
    甲○○於99年4 月30日當日並未拿到毒品等情，但查被告甲
    ○○確於99年4 月30日自「陳董」拿取附表二編號一所示海
    洛因球一節，迭據被告甲○○供述綦詳（見本院卷第106 頁
    反面至第107 頁反面），被告乙○○亦於偵訊及本院羈押訊
    問時供承在卷（見偵卷第54至55頁、本院99年度聲羈字第29
    2 號卷，第16頁），並有附表一編號一、二所示通訊監聽譯
    文在卷可佐（見偵卷第11頁），事證明確，自無再予調查之
    必要。另辯護人亦請求鑑定包裝附表二編號一所示海洛因球
    之牛皮紙袋有無被告乙○○之指紋，用以證明被告乙○○並
    無接觸到毒品等情，惟酌以本件被告乙○○與被告甲○○、
    「陳董」及綽號「哥哥」者間，本已有運輸海洛因之犯意聯
    絡，且已參與運輸毒品構成要件行為，業如前述，是縱被告
    乙○○未實際持有附表二編號一所示海洛因球，要與本件犯
    罪事實成立無影響，且本案事證明確，亦無調查之必要，均
    附此敘明。
  (四)綜上，被告乙○○前揭所辯顯係狡辯飾卸之詞，委無足採。
    本件事證明確，被告乙○○、甲○○前揭運輸海洛因犯行，
    均堪認定，應均予依法論科。
二、論罪科刑部分：
  (一)查海洛因為毒品危害防制條例第2 條第2 項第1 款所列之第
    一級毒品，係屬違禁物，是核被告2 人前揭所為，均係犯毒
    品危害防制條例第4 條第1 項之運輸第一級毒品罪。被告2
    人持有第一級毒品海洛因之低度行為，為運輸第一級毒品之
    高度行為所吸收，不另論罪。且被告2 人、「陳董」及綽號
    「哥哥」等4 人就上開運輸第一級毒品犯行，有犯意聯絡及
    行為分擔，均為共同正犯。復被告甲○○曾有如事實欄所載
    之犯罪科刑執行情形，有臺灣高等法院被告前案紀錄表1 份
    在卷可參，其受有期徒刑執行完畢，5 年以內故意再犯有期
    徒刑以上之罪，為累犯，應依刑法第47條第1 項規定加重其
    刑，惟運輸第一級毒品罪法定刑死刑、無期徒刑部分，依法
    不得加重，僅就其餘法定刑部分加重其刑。又被告甲○○所
    犯運輸第一級毒品罪，其於警詢、偵查及本院審理中均自白
    坦承犯罪，應依毒品危害防制條例第17條第2 項規定，減輕
    其刑，並依法先加後減之。
  (二)至被告甲○○雖供認其毒品上游為被告乙○○、及綽號「陳
    董」即姓名為「陳信宏」之人等情，惟按毒品危害防制條例
    第17條第1 項所稱「供出毒品來源，因而查獲」，係指被告
    供出毒品來源之相關資料（例如上手之姓名、年籍、住居所
    或其他足資辨別之特徵等），使有調查或偵查犯罪職權之公
    務員（下稱檢警人員）因而對之發動調查或偵查並進而破獲
    者而言。申言之，被告「供出毒品來源」，與檢警人員對之
    發動調查或偵查並因而破獲之間，必須具有先後且相當之因
    果關係；若被告供出毒品來源者之前，檢警人員已依其他確
    切證據合理懷疑其所供毒品來源之人涉案，則嗣後之查獲與
    被告之供出毒品來源間，即欠缺先後且相當之因果關係，自
    與上開規定減刑之要件不合（最高法院99年度臺上字第5483
    號、99年度臺上字第5293號判決意旨參照）。查本案調查局
    人員早已鎖定被告甲○○、乙○○共同運輸毒品情資，有附
    表一所示通訊監聽譯文表1 份在卷可稽（見偵卷第11至12頁
    ），且檢警於99年5 月1 日當場以「現行犯」逮捕被告甲○
    ○及乙○○一節，有調查局中部工作站解送人犯報告書1 份
    附卷可徵（見偵卷第2 至4 頁），足見被告甲○○警詢供出
    被告鍾誌嫌犯行前，檢警人員已依其他確切證據合理懷疑被
    告乙○○涉案，承前判決意旨，自無適用毒品危害防制條例
    第17條第1 項規定予以減刑之餘地。另姓名為「陳信宏」之
    人眾多，被告甲○○並未提供「陳董」確切之年籍、住居所
    或其他足資辨別之特徵等，以供調查或偵查，致「陳董」並
    無因共同運輸第一級毒品遭檢察官分案查辦一節，有本院辦
    理刑事案件電話紀錄查詢表1 紙在卷可按（見本院卷第103
    頁），又本院依職權查詢同姓名之被告「陳信宏」涉犯運輸
    毒品案件，亦非被告甲○○所指「陳董」之人等情，業據被
    告甲○○供述在卷（見本院卷第95頁反面），有被告陳信宏
    口卡資料2 紙、本院98年度訴字第17號判決1 份在卷可按（
    見本院卷第73至93頁）。綜上，本件並無因被告甲○○之供
    述而查獲正犯或共犯，自無再依毒品危害防制條例第17條第
    1 項規定予以減刑之情，附此敘明。
  (三)爰審酌被告2 人均係心智成熟之人，當知悉海洛因施用者容
    易上癮而戒除不易，除個人身心飽受摧殘外，輕則吸後枯癟
    或猝死而致家庭破碎，重則為取得購買毒品之金錢致淪為娼
    妓盜匪，足以腐蝕民心國基，斲喪民族生機，危害至深且鉅
    ，被告2 人與「陳董」及綽號「哥哥」者共同運輸如附表二
    編號一所示合計淨重高達393.14公克，純度79.62 ％，純質
    淨重313.02公克之第一級毒品海洛因球，數量眾多，此等毒
    品如輾轉擴散至吸毒者手中，將使萬千人受害，對國家社會
    之危害至深且鉅，被告甲○○坦承犯行，犯後態度尚佳，被
    告乙○○犯罪後猶飾詞詭辯，犯後態度未佳，惟念及上開毒
    品為檢警及時查獲而未流入市面，對社會之危害性已及時獲
    阻而未繼續擴大等一切情狀，分別量處如主文所示之刑。又
    被告乙○○部分，因量處無期徒刑，並依刑法第37條第1 項
    規定，宣告褫奪公權終身。
  (四)沒收部分：
  1.扣案如附表二編號一所示之海洛因球，經送鑑定結果，均含
    第一級毒品海洛因成分，堪認皆為第一級毒品海洛因，已如
    前述，依毒品危害防制條例第18條第1 項前段之規定，不問
    屬於犯人與否，均宣告沒收銷燬之；而鑑驗所耗損之毒品，
    既已滅失，自無庸宣告沒收銷燬。
  2.扣案如附表二編號二牛皮紙袋、編號三所示之公事包，分別
    係被告甲○○、乙○○所有，分據其等供明在卷（見偵卷第
    48頁反面、本院卷第12頁反面、第108 頁），該包裝袋均具
    有防止毒品裸露、逸出或潮濕之功用，並便於攜帶，均屬供
    運輸毒品所用之物，均應依毒品危害防制條例第19條第1 項
    前段之規定，宣告沒收之。
  3.扣案如附表二編號四、五所示內裝門號0000000000號、門號
    0000000000號之行動電話各1 支，分別為被告甲○○、乙○
    ○所有並供本件運輸毒品聯絡之用，業據被告2 人供承在卷
    （見偵卷第8 頁反面至第9 頁反面、第48頁正面及反面、第
    93頁），且該SIM 卡為行動電話服務使用之介面，於出租之
    同時，附帶提供給消費者使用，而已將所有權移轉給消費者
    ，不再屬電信公司所有，亦為被告2 人所有供本件運毒犯罪
    所用之物，應依毒品危害防制條例第19條第1 項規定沒收之
    。
  4.未扣案門號0000000000號行動電話1 支，固係共犯即綽號「
    哥哥」者用以與被告甲○○洽談毒品交易所用之工具，惟無
    證據證明是綽號「哥哥」者所有，爰不予宣告沒收。
  5.至扣案如附表二編號七所示愷他命，雖係違禁物，然與本案
    運輸第一級毒品犯行並無直接關連性；而扣案如附表二編號
    六所示高鐵車票2 張，僅為被告2 人付費搭乘高鐵之憑證；
    又附表二編號八至十三，亦無積極證據足認與本件犯罪有直
    接關連，爰均不諭知沒收。
參、不另為無罪諭知部分：
一、公訴意旨另以：被告甲○○、乙○○均明知海洛因，係屬懲
    治走私條例第2 條第3 項授權公告之「管制物品項目及其數
    額」所列甲類第4 款之管制進口物品，未經許可不得非法運
    輸。於99年4 月16日，由被告乙○○撥打電話，邀約被告甲
    ○○同至之「阿Q 茶舍」與「陳董」見面，被告甲○○為圖
    牟利，竟與被告乙○○、「陳董」共同基於私運管制物品進
    口之犯意聯絡，先由「陳董」所屬某姓名年籍不詳之成年男
    子，以保險套包藏海洛因塞入肛門之方式，將附表二編號一
    所示海洛因球，由臺灣地區境外某不詳地點，經桃園國際機
    場將管制進口之第1 級毒品海洛因運輸入境，因認被告2 人
    此部分另涉犯懲治走私條例第2 條第1 項之私運管制物品進
    口罪嫌等語。
二、按犯罪事實應依證據認定之，無證據不得認定犯罪事實；不
    能證明被告犯罪者，應諭知無罪之判決，刑事訴訟法第154
    條第2 項、第301 條第1 項前段分別定有明文。復事實之認
    定，應憑證據，如未能發現相當證據，或證據不足以證明，
    自不能以推測或擬制之方法，為裁判基礎；又認定不利於被
    告之事實，須依積極證據，苟積極證據不足為不利於被告事
    實之認定時，即應為有利被告之認定，更不必有何有利之證
    據；再認定犯罪事實，所憑之證據，雖不以直接證據為限，
    間接證據亦包括在內，然無論直接或間接證據，其為訴訟上
    之證明，須於通常一般之人均不致於有所懷疑，而得確信其
    為真實之程度者，始得據之為有罪之認定，倘其證明尚未達
    到此一程度，而有合理性懷疑之存在時，即無從為有罪之認
    定（最高法院30年上字第816 號、40年臺上字第86號、76年
    臺上字第4986號判例意旨參照）。又檢察官就被告犯罪事實
    ，應負舉證責任，並指出證明之方法，刑事訴訟法第161 條
    第1 項定有明文。因此，檢察官對於起訴之犯罪事實，應負
    提出證據及說服之實質舉證責任。倘其所提出之證據，不足
    為被告有罪之積極證明，或其指出證明之方法，無從說服法
    院以形成被告有罪之心證，基於無罪推定之原則，自應為被
    告無罪判決之諭知（最高法院92年臺上字第128 號判例要旨
    參照）。末按被告或共犯之自白，不得作為有罪判決之唯一
    證據，仍應調查其他必要之證據，以察其是否與事實相符，
    刑事訴訟法第156 條第2 項定有明文。再被告之自白，雖為
    證據之一種，但必與事實相符者為限，若其自白顯有疑義，
    而審理事實之法院，就其職權調查之所得，仍未能證明其自
    白確與事實相符者，自不得據為認定犯罪事實唯一之基礎，
    苟無其他積極證據以為相佐，自應為無罪之認定。
三、公訴意旨認被告2 人涉有私運管制物品進口犯行，無非係以
    被告2 人警詢、偵查中之供述、前揭鑑定書、通訊監聽譯文
    及扣案如附表二編號一所示海洛因球、附表二編號四、五所
    示行動電話等為主要論斷之依據。訊據被告2 人堅詞否認有
    何私運管制物品進口犯行，均辯稱：其等並無自國外私運附
    表二編號一所示海洛因球之犯意及行為等語。經查：
  (一)稽之公訴意旨所指扣案如附表二編號一所示之海洛因球，究
    係何人，於何時、自何國家起運，檢察官均未予以指明，且
    本院遍查全卷卷宗，亦均無證據證明該海洛因球，果如起訴
    書所載「以保險套包藏海洛因塞入肛門之方式」，自國外入
    境「桃園國際機場」等情，則附表二編號一所示海洛因球是
    如何存在於臺灣境內？依卷內證據尚無從認定。
  (二)按共同正犯在犯意聯絡範圍內之行為，始應同負全部責任。
    又運輸毒品罪之成立，並非以所運輸之毒品已運扺目的地為
    完成犯罪之要件，凡基於運輸毒品之意思，著手於搬運輸送
    之行為，並已起運離開現場，犯罪即已既遂。而我國刑法不
    採「事後共犯」之例，故於他人由國外運輸毒品犯行已經進
    入國內，完成一定階段後始參與之人，除就其以自己共同犯
    罪意思參與後之全部行為應負共犯責任外，對於其參與犯罪
    之前他人已經完成之犯罪行為，因非在其犯意聯絡範圍之內
    ，自無論以正犯之餘地（最高法院96年度臺上字第7012號判
    決意旨參照）。
  1.查被告甲○○固於警詢及本院審理時供稱：附表一編號一通
    訊監察譯文表所示「阿那個另外新來的也快到了吧」用詞，
    是指夾藏本次海洛因毒品的人，快要從桃園國際機場入境的
    意思等語（見偵卷第9 頁、本院卷第112 頁），然稽之附表
    一編號一、二所示通訊監察譯文表，可知被告2 人於99年4
    月30日下午3 時5 分為前揭對話後，隨即於同日下午3 時58
    分許，「不到1 小時時間」即出發至位於「臺中」之「阿Q
    茶舍」拿取附表二編號一所示海洛因球，則以起訴書所載「
    桃園機場」至「臺中」距離，所需耗費時程、再加上「以保
    險套包藏海洛因塞入肛門之方式」運毒後，取出附表二編號
    一所示海洛因球所需耗費時間，是否能於1 小時後，即由被
    告2 人取得，啟人疑竇，故附表二編號一所示海洛因球是否
    為被告甲○○所指自「臺灣桃園機場入境」，要非無疑，自
    不得以被告甲○○前揭單一自白，遽為被告2 人不利之認定
    。
  2.而被告甲○○亦否認有參與自國外私運毒品進口之情，於本
    院審理時堅稱：「陳董」並未告知伊毒品何時進入臺灣，於
    99年4 月16日，伊並不知毒品已經進入臺灣，亦未答應「陳
    董」運輸毒品，伊係於99年4 月30日與「陳董」見面時，才
    決定運輸毒品，並於當日收受附表二編號一所示海洛因球等
    語（見本院卷第107 、108 、109 頁反面、第110 、112 頁
    ），足見被告2 人與「陳董」及綽號「哥哥」者等人於99年
    4 月30日為共同運輸毒品犯意聯絡前，附表二編號一所示海
    洛因球早已存在臺灣境內。復檢察官亦未提出足資證明被告
    2 人就該海洛因球私運進入我國桃園國際機場前，自始有參
    與私運進口之具體事證。本院依「犯罪事實應依證據認定之
    ，無證據不得認定其犯罪事實」之法則，自僅足以認定被告
    2 人係於扣案海洛因球已存在於臺灣境內後，始有參與前開
    運輸之行為。
  3.被告2 人基於與「陳董」、綽號「哥哥」者共同運輸毒品之
    犯意聯絡應允時，該扣案毒品海洛因球既已存在於臺灣境內
    ，被告2 人與「陳董」、綽號「哥哥」者就運輸毒品部分之
    犯意聯絡，其範圍顯然僅起於被告2 人出面自「阿Q 茶舍」
    領取海洛因球，並運輸至「陳董」指定之地點部分之階段爾
    ；至被告2 人領取海洛因球前，該海洛因球如何存在於臺灣
    境內之情事，仍屬被告2 人為本案運輸海洛因之共同犯意聯
    絡形成前，已完成之行為，揆諸前揭說明，自難據以論為正
    犯。至檢察官所提出之證物前揭鑑定書、通訊監聽譯文及扣
    案如附表二編號一所示海洛因球、附表二編號四、五所示行
    動電話，均僅足以證明被告2 人有前往「阿Q 茶舍」拿取附
    表二編號一所示海洛因球之行為，惟尚不足證明被告2 人有
    參與自國外走私第一級毒品海洛因入境之事前謀議。檢察官
    就扣案第一級毒品海洛因自國外私運進入我國境內部分，顯
    未舉證證明被告2 人就此部分亦為正犯關係，此部分被告2
    人犯罪自屬不能證明。
  (三)上開公訴意旨所指被告2 人此部分犯行，尚不能證明，原應
    均為無罪之諭知，惟因檢察官認此部分如成立犯罪，即與前
    開論罪科刑部分有想像競合犯之裁判上一罪之關係，爰均不
    另為無罪之諭知，併此敘明。
據上論斷，應依刑事訴訟法第299 條第1 項前段，毒品危害防制
條例第4 條第1 項、第17條第2 項、第18條第1 項前段、第19條
第1 項，刑法第11條前段、第28條、第47條第1 項、第37第1 項
，判決如主文。
本案經檢察官蔡佩玲到庭執行職務。
中    華    民    國    99    年    10    月    12    日
                  刑事第八庭    審判長法  官   劉為丕
                                      法  官   呂綺珍
                                      法  官   謝枚霏
以上正本證明與原本無異。
如不服本判決應於收受判決後10日內向本院提出上訴書狀，並應
敘述具體理由。其未敘述上訴理由者，應於上訴期間屆滿後20日
內向本院補提理由書( 均須按他造當事人之人數附繕本) 「切勿
逕送上級法院」。
                                      書記官   冒佩妤
中    華    民    國    99    年    10    月    12    日
附表一
┌───────────────────────────────────┐
│                  通訊監察譯文表                                      │
├───────────────────────────────────┤
│門號0000000000（被告甲○○所有Ａ）與0000000000（被告乙○○所有Ｂ）通聯│
│紀錄                                                                  │
├──┬──────┬─────┬───────────────────┤
│編號│時間        │基地台位置│通話內容                              │
├──┼──────┼─────┼───────────────────┤
│ 一 │99年4 月30日│臺中市南屯│Ｂ：喂                                │
│    │下午3時5 分5│區大英西一│Ａ：那個董仔回來了吼？                │
│    │秒          │街5 號頂樓│Ｂ：對對                              │
│    │            │電梯機房  │Ａ：要跟他約碰面一下嗎？              │
│    │            │          │Ｂ：要看他什麼時候有空啦，他也是要跟人│
│    │            │          │    碰面的吧                          │
│    │            │          │Ａ：我在打給他看看啦                  │
│    │            │          │Ｂ：他可能還沒到台中吧                │
│    │            │          │Ａ：我不知道，他剛出來有打給我阿      │
│    │            │          │Ｂ：對啊對啊，他到台中會找我們見面了啦│
│    │            │          │    ，你不用去打啦，他知道你電話了吧  │
│    │            │          │Ａ：對啊對啊                          │
│    │            │          │Ｂ：他也會跟我聯絡啦，沒關係啦，你先辦│
│    │            │          │    你的事情就好了，他回來會打給我們啦│
│    │            │          │    ，如果沒打給我們，晚一點在打給他就│
│    │            │          │    好了，阿你現在和你朋友一起，還是回│
│    │            │          │    去了？                            │
│    │            │          │Ａ：沒有，和我朋友一起，「阿那個另外新│
│    │            │          │    來的也快到了吧」                  │
│    │            │          │Ｂ：喔好阿好阿                        │
│    │            │          │Ａ：好                                │
├──┼──────┼─────┼───────────────────┤
│ 二 │99年4 月30日│臺中市南屯│Ａ：喂                                │
│    │下午3 時58分│區○○路26│Ｂ：嘿，阿你有和你朋友在一起？        │
│    │34秒        │0 號7 樓頂│Ａ：沒有                              │
│    │            │烏凸      │Ｂ：你在家？                          │
│    │            │          │Ａ：嘿                                │
│    │            │          │Ｂ：喔，不然我到樓下的時候，你下來一下│
│    │            │          │    ，我跟你聊天一下                  │
│    │            │          │Ａ：好好                              │
├──┴──────┴─────┴───────────────────┤
│門號0000000000（被告甲○○所有Ａ）與0000000000（綽號「哥哥」者Ｂ）通聯│
│紀錄                                                                  │
├──┬──────┬─────┬───────────────────┤
│編號│時間        │基地台位置│通話內容                              │
├──┼──────┼─────┼───────────────────┤
│ 三 │99年4 月30日│臺中市西囤│Ｂ：喂                                │
│    │下午4 時46分│區○○路97│Ａ：喂，哥哥，我明天要去基隆，順便去找│
│    │57秒        │4 號頂樓  │    你，有方便嗎？                    │
│    │            │          │Ｂ：好阿好阿                          │
│    │            │          │Ａ：好吼，好那我去基隆，我就馬上轉到那│
│    │            │          │    找你                              │
│    │            │          │Ｂ：你要先打給我說一下喔              │
│    │            │          │Ａ：好好                              │
├──┼──────┼─────┼───────────────────┤
│ 四 │99年5 月1 日│臺中市南屯│Ｂ：喂                                │
│    │上午11時22分│區○○路2 │Ａ：我們下午要去基隆，會去你那找你吃飯│
│    │20秒        │段61號    │    喔                                │
│    │            │          │Ｂ：好阿沒關係阿，你看哪裡，我等你阿  │
│    │            │          │Ａ：好阿好阿，...「收七張」而已啦     │
│    │            │          │Ｂ：好沒關係，那我會處理              │
│    │            │          │Ａ：好                                │
├──┴──────┴─────┴───────────────────┤
│門號0000000000（被告甲○○所有Ａ）與0000000000（Ｂ）通聯紀錄          │
├──┬──────┬─────┬───────────────────┤
│編號│時間        │基地台位置│通話內容                              │
├──┼──────┼─────┼───────────────────┤
│ 五 │99年4 月30日│臺中市西囤│Ａ：喂                                │
│    │下午4 時48分│區○○路97│Ｂ：阿忘記了，阿總共幾張？            │
│    │21秒        │4 號頂樓  │Ａ：總共，等一下喔，我等一下打給你喔  │
│    │            │          │Ｂ：好，看要幾張在跟我說              │
│    │            │          │Ａ：好好                              │
├──┼──────┼─────┼───────────────────┤
│ 六 │99年5 月1 日│臺中市南屯│Ａ：喂                                │
│    │下午3 時3 分│區○○路2 │Ｂ：你快到了沒？                      │
│    │41秒        │段61號    │Ａ：在路了上耶                        │
│    │            │          │Ｂ：喔好好，我在家啦                  │
│    │            │          │Ａ：好好                              │
└──┴──────┴─────┴───────────────────┘
附表二
┌──┬─────────┬────────────┬───────┐
│編號│扣押物品          │檢驗報告                │備註          │
├──┼─────────┼────────────┼───────┤
│ 一 │海洛因球7顆       │法務部調查局濫用藥物實驗│依毒品危害防制│
│    │（合計淨重393.14公│室99年6 月9 日調科壹字第│條例第18條第1 │
│    │克，驗餘淨重393.04│00000000000 號鑑定書影本│項之規定，宣告│
│    │公克，空包裝總重33│1 紙（見偵卷第103 頁）  │沒收銷燬。    │
│    │.32 公克，純度79.6│                        │              │
│    │2 ％，純質淨重313.│                        │              │
│    │02公克）          │                        │              │
├──┼─────────┼────────────┼───────┤
│ 二 │牛皮紙袋1個       │                        │依毒品危害防制│
│    │                  │                        │條例第19條第1 │
│    │                  │                        │項前段之規定，│
│    │                  │                        │宣告沒收。    │
├──┼─────────┼────────────┼───────┤
│ 三 │公事包1個         │                        │同上          │
├──┼─────────┼────────────┼───────┤
│ 四 │被告甲○○所有PG19│                        │同上          │
│    │10 行動電話（門號0│                        │              │
│    │000000000號、含SIM│                        │              │
│    │卡1張）1 支。     │                        │              │
├──┼─────────┼────────────┼───────┤
│ 五 │被告乙○○所有三星│                        │同上。        │
│    │行動電話（序號：35│                        │              │
│    │0000000000000 號、│                        │              │
│    │門號0000000000號、│                        │              │
│    │含SIM 卡1 張）1 支│                        │              │
│    │。                │                        │              │
├──┼─────────┼────────────┼───────┤
│ 六 │高鐵車票2張       │                        │與運輸毒品犯行│
│    │                  │                        │並無直接關聯，│
│    │                  │                        │爰不諭知沒收。│
├──┼─────────┼────────────┼───────┤
│ 七 │愷他命2 包（毛重5.│調查局中部工作站查獲涉嫌│同上。        │
│    │2 克）            │毒品危害防制條例毒品初步│              │
│    │                  │檢驗報告單1 紙（見偵卷第│              │
│    │                  │36頁）                  │              │
├──┼─────────┼────────────┼───────┤
│ 八 │甲○○護照及簽證共│                        │同上。        │
│    │2本               │                        │              │
├──┼─────────┼────────────┼───────┤
│ 九 │被告甲○○所有摩托│                        │同上。        │
│    │羅拉行動電話（序號│                        │              │
│    │：000000000000000 │                        │              │
│    │號）、三星行動電話│                        │              │
│    │（門號0000000000號│                        │              │
│    │，含SIM 卡1 張），│                        │              │
│    │共2 支            │                        │              │
├──┼─────────┼────────────┼───────┤
│ 十 │不明藥丸1包       │                        │同上。        │
├──┼─────────┼────────────┼───────┤
│十一│筆記本2本         │                        │同上。        │
├──┼─────────┼────────────┼───────┤
│十二│便條紙5張         │                        │同上。        │
├──┼─────────┼────────────┼───────┤
│十三│被告乙○○所有三星│                        │同上。        │
│    │行動電話（序號：35│                        │              │
│    │0000000000000 號、│                        │              │
│    │門號0000000000號、│                        │              │
│    │含SIM 卡1 張）、LG│                        │              │
│    │行動電話（門號0983│                        │              │
│    │921475號，含SIM 卡│                        │              │
│    │1 張）、諾基亞行動│                        │              │
│    │電話（門號00000000│                        │              │
│    │84號，含SIM 卡1 張│                        │              │
│    │）三星行動電話（序│                        │              │
│    │號：00000000000000│                        │              │
│    │號、門號0000000000│                        │              │
│    │號，含SIM 卡1 張）│                        │              │
│    │，共4 支。        │                        │              │
└──┴─────────┴────────────┴───────┘
附錄本案論罪科刑之法條：
毒品危害防制條例第4條第1項
製造、運輸、販賣第一級毒品者，處死刑或無期徒刑；處無期徒
刑者，得併科新臺幣 2 千萬元以下罰金。

司法院資訊處製作；財團法人民間司法改革基金會備份。
